【裁判字號】    92,交易,638
【裁判日期】    920316
【裁判案由】    過失傷害
【裁判全文】
臺灣板橋地方法院刑事判決                        九十二年度交易字第六三八號
    公  訴  人  臺灣板橋地方法院檢察署檢察官
    被      告  乙○○
右列被告因過失傷害案件，經檢察官提起公訴（九十二年度偵字第一九四八一號），
本院判決如左：
    主  文
乙○○無罪。
    理  由
一、公訴意旨略以：被告乙○○於民國九十二年二月十五日十時三十分許，駕駛車號
    ＣＴ—一五二八號自用小客車，沿臺北縣三重市○○街往仁愛街方向行駛，行駛
    至臺北縣三重市○○街五十五號前，應注意車前狀況，隨時採取必要之安全措施
    ，且在行經未劃線之道路應靠右行駛，而依當時情形又無不能注意之情事，竟疏
    未注意車前狀況，行駛於仁忠街道路中央，適有亦疏未注意車前狀況之告訴人戊
    ○○騎乘車號為ＮＲＱ—六六六號重機車沿仁忠街對向行至該處，被告見狀閃避
    不及，致其所駕駛之自小客車左前葉子板部分撞及告訴人所騎乘機車之左前檔泥
    板，使告訴人人車倒地並受有左膝鈍挫傷及身體多處擦傷之傷害，因認被告涉犯
    刑法第二百八十四條第一項前段之過失傷害罪嫌。
二、按犯罪事實應依證據認定之，無證據不得認定犯罪事實；又不能證明被告犯罪者
    ，應諭知無罪之判決；刑事訴訟法第一百五十四條第二項、第三百零一條第一項
    分別定有明文。又犯罪事實之認定，應憑真實之證據，倘證據是否真實尚欠明確
    ，自難以擬制推測之方法，為其判斷之基礎；而認定犯罪事實之證據係指足以認
    定被告確有犯罪行為之積極證據而言，該項證據自須適合於被告犯罪事實之認定
    ，始得採為斷罪資料，最高法院著有五十三年臺上字第六五六號、二十九年上字
    第三一０五號判例。且刑事訴訟上證明之資料，無論其為直接或間接證據，均須
    達於通常一般之人均不致有所懷疑，而得確信其為真實之程度，始得據為有罪之
    認定，若其關於被告是否犯罪之證明未能達此程度，而有合理懷疑之存在，致使
    無從形成有罪之確信，根據「罪證有疑，利於被告」之證據法則，即不得遽為不
    利被告之認定，亦有最高法院七十六年臺上字第四九八六號判例可稽。其以情況
    證據（即間接證據）斷罪時，尤須基於該證據在直接關係上所可證明之他項情況
    事實，本乎推理作用足以確證被告有罪，方為合法，不得徒憑主觀上之推想，將
    一般經驗上有利被告之其他合理情況逕予排除，此觀諸最高法院三十二年上字第
    六十七號判例意旨亦甚彰明。且告訴人之告訴，係以使被告受刑事訴追為目的，
    是其陳述是否與事實相符，仍應調查其他證據以資審認，最高法院五十二年臺上
    字第一三○○號判例亦明揭此旨。
三、公訴人認被告乙○○涉犯本案過失傷害罪嫌，無非係以告訴人戊○○之指述、道
    路交通事故調查報告表一份、交通事故談話紀錄表二份、交通事故補充資料表一
    份、臺灣省臺北縣區行車事故鑑定委員會九十二年七月三日北鑑字第九二０五七
    六鑑定意見書一份、新光吳火獅紀念醫院診斷證明書一紙、道路交通事故現場圖
    一紙、車禍現場照片八幀、告訴人之受傷照片一幀等為據。訊據被告固坦承於右
    揭時地駕駛自用小客車，與告訴人騎乘之機車發生碰撞，以致告訴人受傷等情事
    不諱，惟堅決否認有何過失傷害之犯行，辯稱：我駕駛自用小客車行駛在三重市
    ○○街上，要往仁愛街的方向，因為巷道狹窄，而且旁邊有路人行走，所以車速
    很慢，約一、二十公里，在距離告訴人約十公尺處，看見告訴人騎乘機車自對向
    駛來，我就往右靠，並且將車子停住，但告訴人不知道在看那裡，他騎乘之機車
    車頭就撞到我自用小客車之左側葉子板，我是依當時路況正常行駛，並無過失等
    語（詳參偵查卷第十四頁至十八頁之九十二年八月二十八日警詢筆錄、本院九十
    二年十二月三十日準備程序筆錄、九十三年三月二日審判筆錄）。經查：
  (一)、告訴人戊○○雖指稱二車發生碰撞時，被告駕駛之自用小客車是在行駛中，且
      為閃避騎腳踏車之老人向左偏向，才會撞擊伊等語（見偵查卷第四十頁反面、
      本院審判筆錄第五頁）。惟告訴人於本院審理時證稱其在車禍發生之前，並未
      看見被告車輛，當其看見時車禍就已發生，因為其眼睛不好，看得不是很清楚
      等語（見本院審判筆錄第四頁）。衡諸被告與告訴人二車分別自對向駛近，中
      間並無遮蔽物阻隔，此有道路交通事故調查報告表及現場照片附卷可稽，告訴
      人倘正視前方，並注意車前狀況，應能清楚看見被告之自用小客車自對向駛近
      ，進而採取必要之安全措施，惟告訴人等到二車發生碰撞，才查覺被告之自用
      小客車在前，足見被告辯稱告訴人東張西望，並未正視前方之情，尚有所據，
      堪以採信。據此，告訴人在二車碰撞之前，既不知被告車輛行駛在前，如何知
      悉被告當時係行進中？為閃避騎腳踏車之老人才偏向？又如何查悉被告車速很
      快？因此，告訴人為使被告受刑事追訴，所為前揭指訴固不利於被告，然衡其
      所訴，尚有若干瑕疵可指，難以遽信。
  (二)、又證人丁○○到庭結證稱：我當時去車禍現場附近拜拜，時間約上午十點多，
      地址我不知道，我與三位朋友在聊天，我剛好面向車禍現場，距離約二十公尺
      左右，中間沒有任何視線障礙，所以看得很清楚；被告為閃避被害人，車子往
      右手邊偏，然後停下來，因為我可以看到他的左前輪鋼圈已經靜止。被害人一
      直在看旁邊，似乎沒有注意到被告車輛，我還向姐夫說：「快撞上了、快撞上
      了！」，說完被害人機車就撞上被告的車子，被告並沒有按喇叭；二車撞擊位
      置，被害人的機車我不確定，因為他背對我，被告車子左前輪上方撞到機車，
      機車等於是騎上去的。後來我打電話報案，車禍現場一邊是放置雜物，好像是
      附近工廠的東西，放在道路邊線以內，應該不會影響車輛通行；另一邊停放車
      輛，車道寬度勉強可供一輛汽車和一部機車會車，如果很小心，應該不會碰到
      等語（詳參本院九十三年三月二日審判筆錄），核與被告所辯之內容相符。檢
      察官雖就證人倘目睹車禍發生，在此極短時間內卻能看見被告車輛左前輪鋼圈
      已經停止，實有常情乙節提出質疑，惟證人距離車禍發生地點不遠，看見被告
      車輛之車輪狀況並非難事，且每個人觀察事物之深入程度、方式不同，檢察官
      認為證人注意車輪是否停止有違常情，尚無依據，自難以此動搖或推翻證人證
      詞之可信度。衡以證人丁○○與被告或告訴人均不相識，應無干冒觸犯刑法偽
      證罪而故為虛偽證言之可能。再者，證人即處理警員丙○○到庭證稱：車禍現
      場之道路二側都有停車，且有堆置物品，但不至於影響行車，一輛汽車和一部
      機車可以勉強通行；被告車尾在道路中間，車頭偏右，並無煞車痕等語（見本
      院九十三年三月二日審判筆錄）。且依卷附現場照片所示，被告車輛之車身確
      向右偏，且右側已無剩餘空間（可參見偵查卷第二十九頁之現場照片），因此
      堪信被告看見告訴人騎車駛近，於是向右偏行，惟右側已無多餘空間，遂將車
      輛停住，讓告訴人自其左側空間通過，惟告訴人疏未注意前方狀況，其機車車
      頭撞上被告車輛之左前車輪上方。
  (三)、按「汽車除行駛於單行道或指定行駛於左側車道外，在未劃標線之道路，應靠
      右行駛。但遇有特殊情況必須行駛左側道路時，除應減速慢行外，並注意前方
      來車及行人。」，道路交通安全規則第九十五條第一項固有明文。本件車禍發
      生之道路寬度為六公尺，其上並無方向限制線或其他標線，被告車輛之右前及
      右後角距離右側道路邊線分別為零點八、一點八公尺，告訴人機車倒在被告自
      用小客車左方，距離左側道路邊線為二點五公尺之情，業經道路交通事故現場
      圖記載明確，可知被告駕駛自用小客車行經事故現場較靠道路中央。然被告自
      用小客車左側停有一輛白色自用小客車及一輛藍色營業小貨車，右前方有一根
      電線桿並堆置雜物，此亦有現場照片可稽，從而可供車輛通行之寬度已屬狹窄
      。再衡諸該道路並無人行道，而兩旁住宅、店家前面均停有車輛或擺置雜物，
      行人必須行走在道路上，被告辯稱當時因為有行人，所以比較靠左等語（見本
      院九十三年三月二日審判筆錄），尚有所據。而被告稍微靠道路中間行駛，乃
      為配合現場實際環境、狀況所為之正常駕駛行為，否則將造成其他法益之損害
      （例如擦撞行人或碰撞路旁車輛），是被告尚無違反一般駕駛人之正常舉措，
      自難僅因被告車輛稍微靠左，遽認被告就本件車禍有所過失。公訴人於偵查中
      將本案送請臺灣省臺北縣區車輛行車事故鑑定委員會鑑定，鑑定意見認為「被
      告乙○○駕駛自小客車偏左行駛為肇事主因」（參見卷附該會九十二年七月三
      日北鑑字第九二０五七六號函及鑑定意見書），僅憑〔被告車輛停在道路中央
      ，可見未靠右行駛〕之形式觀察，未詳酌肇事時之全般情況，容有誤會，而公
      訴人據為論斷被告行車有所過失，亦嫌速斷，均不足採信。再者，當被告發現
      告訴人騎乘機車自對向駛近，即向右偏行，惟右側已無多餘空間，於是將車輛
      停住，以供二車會車通過，惟告訴人疏未注意車前狀況，以致撞擊被告車輛，
      已如前述，是被告已盡相當注意義務，並防止車禍之發生，惟因告訴人之疏失
      ，仍導致車禍之發生，並非被告所能注意及之，即與刑法上過失之要件有間，
      是告訴人因本件車禍受有傷害，亦難令被告負過失傷害犯行。此外，本院復查
      無其他積極證據足認被告有公訴人所指之過失傷害犯行，是應認不能證明被告
      犯罪，揆諸首揭法條，自應為被告無罪之諭知。
據上論斷，應依刑事訴訟法第三百零一條第一項，判決如主文。
本案經檢察官甲○○到庭執行職務
中      華      民      國      九十二      年    三    月    十六    日
                                      臺灣板橋地方法院交通法庭
                                          審判長法  官  鄭水銓
                                                法  官  楊志雄
                            法  官  侯志融
右正本證明與原本無異。
如不服本判決，應於判決送達後十日內，向本院提出上訴狀。
                                                書記官  吳進安
中      華      民      國      九十二      年     三     月    十六    日


司法院資訊處製作；財團法人民間司法改革基金會備份。
